【裁判字號】    98,聲判,63
【裁判日期】    990223
【裁判案由】    聲請交付審判
【裁判全文】
              臺灣士林地方法院刑事裁定
聲  請  人
即  告訴人  甲○
            李信用
共      同
代  理  人  陳達成律師
被      告  乙○○
上列聲請人即告訴人因被告涉嫌竊佔等案件，不服臺灣高等法院
檢察署檢察長於民國98年9 月22日駁回再議之處分（98年度上聲
議字第4000號），聲請交付審判，本院裁定如下：
    主  文
聲請駁回。
    理  由
一、聲請交付審判意旨略以：
  (一)關於竊佔罪不起訴部分（告訴人為甲○）：臺北市○○區○
    ○段三小段549 地號與550 地號土地（下稱549 地號土地、
    550 地號土地）間之田埂各為549 地號土地所有權人甲○及
    550 地號土地所有權人陳建煌所有，被告乙○○刨除全部之
    田埂，自有竊佔549 地號土地之故意。且被告乙○○砍伐54
    9 地號土地靠近田埂之榕樹，益證被告乙○○有竊佔549 地
    號土地之意圖與犯行。
  (二)關於毀損罪不起訴部分（告訴人為李信用）：告訴人李信用
    會撤回對於黃木樹及陳建煌之告訴，是因被告乙○○於偵查
    中供稱該二人均未涉案，故上開撤回應不及於已坦承犯罪之
    被告乙○○。況且被告乙○○之毀損行為與上開竊佔行為間
    有牽連關係，自不應為不起訴或駁回再議云云，為此請求裁
    定交付審判云云。
二、按告訴人不服上級法院檢察署檢察長或檢察總長認再議為無
    理由而駁回之處分者，得於接受處分書後10日內委任律師提
    出理由狀，向該管第一審法院聲請交付審判。法院認為交付
    審判之聲請不合法或無理由者，應駁回之，刑事訴訟法第25
    8 條之1 第1 項、第258 條之3 第2 項前段，分別定有明文
    。次按法院為交付審判之裁定時，視為案件已提起公訴，刑
    事訴訟法第258 條之3 第4 項有明文規定，亦即裁定交付審
    判係以訴訟條件均已具備，別無應為不起訴處分之情形存在
    為前提。而告訴乃論之罪，是以有告訴權人提出合法告訴為
    追訴之條件，告訴乃論之罪，對於共犯一人告訴或撤回告訴
    者，其效力及於其他共犯，刑事訴訟法第239 條前段定有明
    文。因此，告訴人於偵查中對共犯之一人撤回告訴者，其效
    力及於其他共犯，而偵查中撤回告訴者，因欠缺訴訟要件，
    檢察官不應提起公訴，而應依刑事訴訟法第252 條第5 款為
    不起訴處分。
三、經查，告訴人甲○、李信用告訴被告乙○○涉嫌竊佔、毀損
    案件，經臺灣士林地方法院檢察署（下稱士林地檢署）檢察
    官於民國98年6 月3 日以98年度偵字第6491號為不起訴處分
    後，甲○及李信用均不服而聲請再議，嗣經臺灣高等法院檢
    察署檢察長於98年9 月22日以98年度上聲議字第4000號處分
    書，認再議為無理由而駁回再議，上開處分書已於同年10月
    2 日送達告訴人甲○之住所地即臺北市○○區○○路2 段10
    9 巷3 弄21號1 樓（該址與交付審判聲請狀記載之地址相同
    ），雖不獲會晤甲○，惟已由受僱人簽名並蓋用收件章收受
    ，堪認於該日已生合法送達之效力，業經本院依職權調閱臺
    灣高等法院檢察署98年度上聲議字第4000號卷宗查明屬實。
    而甲○居住在本院管轄之臺北市內湖區，依法不加計在途期
    間，則甲○聲請交付審判期間之末日應為98年10月12日（該
    日非例假日），惟甲○遲至同月19日始委任律師具狀聲請交
    付審判，有交付審判聲請狀之本院收文章戳可憑，已逾越聲
    請交付審判之法定不變期間，故告訴人甲○之聲請為不合法
    ，應予駁回。
四、次查，上開處分書於98年10月6 日送達告訴人李信用之住所
    即臺北市中山區○○○路162 巷112 號12樓，雖不獲會晤李
    信用而寄存在臺北市政府警察局中山分局大直派出所，惟李
    信用於翌日即98年10月7 日上午11時許前往寄存之大直派出
    所領取，足認上開處分書於98年10月7 日生合法送達之效力
    ，亦據本院調閱臺灣高等法院檢察署98年度上聲議字第4000
    號卷宗查證屬實，並有臺北市政府警察局中山分局大直派出
    所領取寄存文書記錄表影本1 紙附卷可佐，其聲請交付審判
    期間之末日原為98年10月17日，該日為禮拜六之放假日，延
    至同年月19日期間屆滿，李信用於同日委任律師具狀聲請交
    付審判，程序上尚無不合，合先敘明。然查，李信用於98年
    1 月14日具狀向士林地檢署提出毀損罪嫌之告訴，係以被告
    乙○○及陳建煌、黃木樹三人將其種植在549 地號土地上之
    榕樹鋸掉200 株、燒死26株為其告訴之犯罪事實（見士林地
    檢署98年度他字第458 號卷第2 頁之告訴狀），是告訴人李
    信用係以該三人均為刑法第354 條毀損罪之共犯而提起告訴
    ，而該罪依同法第357 條之規定，須告訴乃論。故李信用嗣
    於偵查中雖僅就黃木樹、陳建煌所涉毀損罪嫌部分具狀撤回
    告訴（見士林地檢署98年度偵字第6491號卷第30頁之陳報狀
    ），然上開撤回告訴之效力，已及於共犯即被告乙○○，故
    士林地檢署檢察官及臺灣高等法院檢察署檢察長分別依刑事
    訴訟法第252 條第5 款對被告乙○○所為之不起訴處分及駁
    回再議之處分，於法並無違誤。告訴人李信用猶執陳詞，逕
    向本院聲請交付審判，非有理由，應予駁回。
五、依刑事訴訟法第258 條之3 第2 項前段，裁定如主文。
中    華    民    國    99    年    2     月    23    日
                  刑事第四庭審判長法  官   李正紀
                                  法  官   楊皓清
                                  法  官   林政佑
以上正本證明與原本無異。
本件不得抗告。
                                  書記官   蔡昀潔
中    華    民    國    99    年    2     月    23    日

司法院資訊處製作；財團法人民間司法改革基金會備份。
